---
title: "Projeto final"
author: "Deivid Cezar"
date: "15/06/2020"
output: html_document
---

```{r global_options, include=FALSE}
knitr::opts_chunk$set(fig.width=10, fig.height=4, fig.path='Figs/',
                      echo=TRUE, warning=FALSE, message=FALSE)
```

## O peso da China na balança estadunidense

A China moderna domina o comércio mundial após grandes reformas, introduzidas em 1978, mais focadas no desenvolvimento econômico orientado para o mercado, o país é classificado como o maior exportador mundial de mercadorias desde 2009. Nesse trabalho, busca-se ilustrar o cenário das importações realizadas pelos Estados Unidos e compreender o peso da China em sua balança comercial. Os dados foram baixados do https://usatrade.census.gov/ e representam o valor total de importações dos Estados Unidos, sendo dividido em commodities vindas da China e do mundo todo. Abaixo, importa-se as bibliotecas necessárias e a base de dados.

```{r}
# Bibliotecas
library(readxl)
library(dplyr)
library(ggplot2)

# Importando base de dados
df_raw = read_excel("data.xlsx")

# Amostra de cinco linhas da base de dados bruta
sample_n(df_raw, 5)
```

Em seguida, foi feita a limpeza e a preparação dos dados para análise.

```{r}
# Eliminando linhas desnecessárias
df_raw <- df_raw[-c(1, 2, 3), ]

# Renomeando colunas
colnames(df_raw) <- c("Commodity","Country","Time","Total Value ($US)")

# Retirando algarismos iniciais da coluna "Commodity"
df_raw$Commodity <- gsub("[[:digit:]]+", "", df_raw$Commodity)

# Convertendo dados da coluna "Total Value ($US)" para .numeric
df_raw$"Total Value ($US)" <- as.numeric(gsub(",", "", df_raw$"Total Value ($US)"))

# Transformando valores para milhões e limitando em duas casas decimais
df_raw$"Millions ($US)" <- round(df_raw$"Total Value ($US)" / 1000000, 2)

# Separando dados em "World Total" e "China"
df_world <- filter(df_raw, Country == "World Total")
df_china <- filter(df_raw, Country == "China")

# Agrupando valores totais em commodities anuais separados em "China" e "World Total"
df_world_aggregate <- aggregate(.~Time, df_world[-c(1,2,5)], sum)
df_china_aggregate <- aggregate(.~Time, df_china[-c(1,2,5)], sum)

# Calculando participação anual de commodities chinesas nas importações estadunidenses
df_china_aggregate$Participation <- df_china_aggregate$"Total Value ($US)" / df_world_aggregate$"Total Value ($US)"

# Limitando valores em quatro casas decimais
df_china_aggregate$Participation <- round(df_china_aggregate$Participation, 4)

# Excluindo coluna de valor total - será desncessária para plotagem
df_china_aggregate <- df_china_aggregate[-2]

# Visualizando recorte (head) do data frame resultante
head(df_china_aggregate)
```

Nessa primeira análise, focou-se em destacar a importância dos produtos chineses nas importações realizadas pelos Estados Unidos. O valor é crescente e representou, em 2018, mais de vinte por cento do total de importações feitas pelos Estados Unidos.

```{r}
# Construção do gráfico de participação anual de commodities chinesas nas importações feitas pelos Estados Unidos
ggplot(df_china_aggregate, aes(x = Time, y = Participation)) + 
  scale_y_continuous(labels = scales::percent) +
  geom_bar(stat = "identity", fill = "red", width = 0.5) +
  ggtitle("Participação de commodities chinesas importadas pelos Estados Unidos") + 
  theme(plot.title = element_text(size = 12, hjust = 0.5)) +
  xlab("Ano") + 
  ylab("Valor percentual")
```

Após isso, procurou-se calcular os valores percentuais para cada grupo de commodities.

```{r}
# Calculando participação de cada commodity chinesa nas importações estadunidenses da respectiva commodity
df_china$'Participation (%)' <- df_china$'Total Value ($US)' / df_world$'Total Value ($US)' * 100

# Limitando quantidade de casas decimais
df_china$'Participation (%)' <- round(df_china$'Participation (%)', 2)

# Removendo colunas desncessárias para plotagem
df_china <- df_china[-c(2, 4)]

# Visualizando amostra do data frame resultante
sample_n(df_china, 5)
```

E, por fim, buscou-se selecionar, apenas, as dez primeiras colocadas em valores percentuais.

```{r}
# Agregando valores (soma) pela coluna "Commodity"
df_orderly_percentage <- aggregate(.~Commodity, df_china[-c(2,3)], sum)

# Selecionando apenas as dez primeiras commodities em valor percentual
df_orderly_percentage <- head(df_orderly_percentage[order(-df_orderly_percentage$"Participation (%)"),], 10)

# Extraindo as commodities encontradas acima por meio de uma lista
list_orderly_percentage <- df_orderly_percentage$Commodity

# Aplicando filtragem dos elementos do data frame "df_china" para o top 10 em valor percentual
df_china_percentage_10 <- df_china[df_china$Commodity %in%  list_orderly_percentage,]

# Amostra do data frame resultante
sample_n(df_china_percentage_10, 5)
```

O resultado gráfico pode ser observado abaixo.

```{r}
# Construção do gráfico das top dez commodities em valor percentual de participação
ggplot(df_china_percentage_10, aes(x = Time, y = reorder(Commodity, df_china_percentage_10$"Participation (%)"), fill = df_china_percentage_10$"Participation (%)")) + 
  geom_tile() +
  scale_fill_gradient(low="white", high="red", name = "Valor percentual (%)") +
  ggtitle("Principais commodities chinesas importadas pelos Estados Unidos em valor percentual") + 
  theme(plot.title = element_text(size = 12, hjust = 0.5)) +
  xlab("Ano") + 
  ylab("Commodity")
```

Repetiu-se as ideias anteriores, mas agora com o valor total em milhões de doláres.

```{r}
# Agregando valores (soma) pela coluna "Commodity"
df_orderly_millions <- aggregate(.~Commodity, df_china[-c(2,4)], sum)

# Selecionando apenas as dez primeiras commodities em milhões de doláres
df_orderly_millions <- head(df_orderly_millions[order(-df_orderly_millions$"Millions ($US)"),], 10)

# Extraindo as commodities encontradas acima por meio de uma lista
list_orderly_millions <- df_orderly_millions$Commodity

# Aplicando filtragem dos elementos do data frame "df_china" para o top 10 em milhões de doláres
df_china_millions_10 <- df_china[df_china$Commodity %in%  list_orderly_millions,]

# Amostra do data frame resultante
sample_n(df_china_millions_10, 5)
```

```{r}
# Construção do gráfico das top dez commodities em milhões de doláres
ggplot(df_china_millions_10, aes(x = Time, y = reorder(Commodity, df_china_millions_10$"Millions ($US)"), fill = df_china_millions_10$"Millions ($US)")) + 
  geom_tile() +
  scale_fill_gradient(low="white", high="red", name = "Milhões ($US)") +
  ggtitle("Principais commodities chinesas importadas pelos Estados Unidos em valor absoluto") + 
  theme(plot.title = element_text(size = 12, hjust = 0.5)) +
  xlab("Ano") + 
  ylab("Commodity")
```

Diante das análises gráficas, pode-se concluir que vários produtos, como é o caso de "Umbrellas, Walking-sticks, Riding-crops Etc, Parts" (mais de 90% e líder das importações em percentual durante todos os anos analisados), "Toys, Games & Sport Equipment; Parts & Accessories" (mais de 80%) e "Prep Feathers, Down Etc; Artif Flowers; H Hair Art" (de 80% com queda para cerca de 75% nos últimos anos), são quase que totalmente importados (em relação às importações americanas de todo o globo), apenas, da China. Numericamente, em bilhões de doláres, esses produtos não se demonstram como os mais caros, os líderes nesse quesito são "Electric Machinery Etc; Sound Equip; Tv Equip; Pts" (aproximadamente cento e cinquenta bilhões de doláres em 2018) e "Nuclear Reactors, Boilers, Machinery Etc.; Parts" (aproximadamente cento e dezesseis bilhões de doláres em 2018).

## Referências

Base de dados: https://usatrade.census.gov/

Informações para texto: https://economia.estadao.com.br/noticias/geral,china-e-a-maior-exportadora-do-mundo-diz-omc,424220

Heatmaps: https://jcoliver.github.io/learn-r/006-heatmaps.html